【裁判字號】    97,親,50
【裁判日期】    980804
【裁判案由】    請求認領
【裁判全文】
臺灣新竹地方法院民事判決                97年度親字第50號
原      告  甲○○  民國○○年.
法定代理人  乙○○
訴訟代理人  李林盛律師
複代 理 人  張淑美律師
被      告  丙○○  民國○○年.
上列當事人間請求認領事件，本院於民國98年7月21日辯論終結
，判決如下：
    主      文
確認原告與被告間親子關係存在。
被告應認領原告為其婚生子。
訴訟費用由被告負擔。
    事實及理由
一、原告起訴主張：緣原告之母乙○○於民國（下同）75年8月1
    5日與訴外人洪和榮結婚，然自81年3月間即已分居，並與其
    任職公司玄上興業股份有限公司之負責人即被告丙○○同居
    至82年底。原告之母在與被告同居期間懷孕，於82年8月30
    日在彰化縣二林鎮惠生醫院產下原告，是原告確為原告之母
    與被告所生，原告與被告間親子關係存在。原告前曾起訴請
    求確認與訴外人洪和榮間之親子關係不存在，經鈞院以96年
    度親字第57號民事判決確認原告與訴外人洪和榮之親子關係
    不存在，並已確定在案（原告原名洪徐祥，於判決確認後改
    從母性，再於97年9月11日改名為甲○○），之後原告之母
    曾與被告聯絡，希望被告認領原告，詎被告竟不理睬。查原
    告係原告之母與被告同居期間受胎、出生，足認被告為原告
    之生父，依民法第1067條之規定，原告起訴請求確認原告與
    被告間親子關係存在，被告並應認領原告為其婚生子，自屬
    有據等語，並聲明如主文所示。
二、被告未於言詞辯論期日到場，亦未提出書狀為何聲明或陳述
    。
三、得心證之理由：
（一）本件被告未於言詞辯論期日到場，核無民事訴訟法第386
      條所列各款情形，應依原告之聲請，由其一造辯論而為判
      決，合先敘明。
（二）按確認法律關係之訴，非原告有即受確認判決之法律上之
      利益者，不得提起，民事訴訟法第247條第1項定有明文，
      而所謂「即受確認判決之法律上之利益」，係指因法律關
      係之存否不明確，致原告在私法上之地位有受侵害之危險
      ，而此項危險得以對於被告之確認判決除去之者而言，故
      確認法律關係成立或不成立之訴，苟具備前開要件，即得
      謂有即受確認判決之法律上之利益。又按現行民事訴訟法
      中親子關係事件之規定，雖未定有確認親子關係訴訟之類
      型，但親子關係存否，不僅涉及相關當事人身份關係之確
      定，同時對於親權、扶養、法定代理，甚至繼承等法律關
      係之成立或存在與否，皆產生重要之關聯，是以親子關係
      存在與否之確定，所牽連者，並非僅係單純之法律事實，
      同時本類訴訟之標的即為身分上法律關係存否之確認，因
      而向來學說及實務上之見解，皆承認親子間身分關係，可
      以作為確認訴訟之標的（最高法院23年度上字第3973號判
      例、最高法院62年度第3次民庭庭推總會決議參照）。查
      原告主張其雖受訴外人洪和榮婚生子之推定，惟實為其母
      乙○○與被告所生，嗣其對訴外人洪和榮提起確認親子關
      係不存在之訴，經本院以96年度親字第57號判決確認其間
      親子關係不存在，並告確定在案，有原告提呈之民事判決
      書、確定證明書影本及戶籍謄本附卷可稽，並經本院依職
      權調取上開案件全部卷宗核屬相符。則原告主張其為被告
      所生，惟其戶籍登記上父親欄記載之欠缺，將使原告與被
      告私法上身分關係處於不安之狀態，而有受侵害之危險，
      且此危險可以對於被告之確認判決除去之，是原告就本件
      自有即受確認判決之利益，在程序上應得提起確認親子關
      係存在之訴以為救濟，亦併敘明。
（三）次按法院認應證之事實重要，且舉證人之聲請正當者，應
      以裁定命他造提出文書，民事訴訟法第343條有明文規定
      。又當事人無正當理由不從提出文書之命者，法院得審酌
      情形認他造關於該文書之主張或依該文書應證之事實為真
      實。前項情形，於裁判前應令當事人有辯論之機會，同法
      第345條亦定有明文。再者，勘驗程序乃準用同法第343條
      、第345條之規定，此觀之同法第367條即明。是以當事人
      有容受勘驗之義務，如不從法院之命令容受勘驗者，法院
      得逕認他造關於勘驗之主張或依該勘物應證之事為真實。
      查有關本件兩造間親子關係之存否，已經原告具狀請求對
      原告及被告進行親子血緣鑑定，本院於97年12月24日乃以
      裁定命「被告應於98年2月16日13時30分，攜帶身分證明
      文件，親至財團法人長庚紀念醫院林口分院（地址：桃園
      縣龜山鄉○○村○○路5號）醫學大樓一樓臨床病理科抽
      血檢驗室，容受醫務人員勘驗鑑定與原告甲○○間有否親
      子關係血緣。」，而上開裁定已於97年12月29日由被告之
      同居人即被告之母廖林玉英代為收受，有本院之送達回證
      在卷可查。嗣據財團法人長庚紀念醫院林口分院以98年2
      月19日（97）長庚院法字第1309號函覆表示兩造均未依期
      到院受驗。嗣本院乃當庭詢問原告為何未去鑑定，原告之
      法定代理人乙○○答稱其有去找被告，因被告不願意去，
      所以原告也未於遵期到院接受檢驗（見本院98年4月1日言
      詞辯論筆錄），本院遂諭知原告將再裁定，要求原告務必
      先繳費受驗，並於98年4月1日以裁定命被告應於98年5月4
      日13時30分到前揭醫院容受醫務人員勘驗鑑定與原告甲○○間有否親子血緣關係，該裁定並於98年4月6日為被告之
      同居人即被告之母廖林玉英代為收受，亦有本院之送達回
      證在卷可查，惟該次鑑定仍因被告未到院，致無法對兩造
      進行親子鑑定，此有長庚醫療財團法人林口長庚紀念醫院
      98年5月6日（98）長庚院法字第373號函附卷可稽。是本
      院參酌原告聲請傳訊之證人丁○○到庭證稱：「我與兩造
      無關係，因十幾年前，到原告法定代理人乙○○、被告丙○○合開的工廠工作而認識被告，我去工作時，看到原告
      法定代理人乙○○、被告丙○○二人在一起，一起開工廠
      ，但是否同居，我不知道。我剛去工作不久，原告法定代
      理人乙○○有懷孕生小孩，時間已很久了，是十幾年前。
      小孩是否是原告法定代理人乙○○與被告丙○○所生，我
      不知道，我去工作而已，不知道他們二人關係。我太太有
      幫忙原告法定代理人乙○○坐月子，因我太太也在工廠工
      作，工作之餘有幫忙坐月子。幫忙坐月子時，沒有問小孩
      是誰的，我們只是工作，不知道他們二人情形，也沒看過
      被告丙○○抱過小孩。被告丙○○有向我太太說，原告甲○○很像他，這是我太太回來告訴我的。當時原告法定代
      理人乙○○與被告丙○○是住在工廠二樓，且住在同一房
      間。我去上班時，原告法定代理人乙○○有無懷孕，因時
      間久遠，我已經忘了，我只記得我在工作期間，原告法定
      代理人乙○○有大肚子。我們在該處工作一整年，並在原
      告法定代理人乙○○生產滿月後辭職。」（見本院98年7
      月21日言詞辯論筆錄）等語，可知原告之母乙○○於十幾
      年確有與被告同居，並在同居期間懷胎生下原告之事實，
      而被告受合法通知，未曾到庭或以書狀提出任何辯駁，則
      揆諸前揭說明，本院自得逕認原告所主張其與被告間親子
      關係存在乙節為真。從而，原告請求確認其與被告間親子
      關係存在，為有理由，應予准許。
（四）再按有事實足認其為非婚生子女之生父者，非婚生子女或
      其生母或其他法定代理人，得向生父提起認領之訴，民法
      第1067條第1項定有明文。查原告之母乙○○與被告雖無
      婚姻關係，然在與被告同居期間懷有身孕，並產下原告，
      ，原告與被告間親子關係存在，既經本院認定如前，則原
      告即為被告之非婚生子女。是原告依上開法條規定，請求
      被告認領其為婚生子，於法有據，亦應准許。
據上論結，本件原告之訴為有理由，依民事訴訟法第385條第1項
前段、第78條，判決如主文。
中    華    民    國    98    年    8     月    4     日
                  家事法庭    法  官  張百見
上正本證明與原本無異
如對本判決上訴，須於判決送達後20日內向本院提出上訴狀（需
附繕本）。
                              書記官  呂聖儀
中    華    民    國    98    年    8     月    4     日


司法院資訊處製作；財團法人民間司法改革基金會備份。
